【裁判字號】    90,婚,62
【裁判日期】    900613
【裁判案由】    
【裁判全文】
臺灣臺東地方法院民事判決  九十年度婚字第六二號
    原      告  乙○○
    被      告  甲○○
右當事人間請求履行同居事件，本院判決如左：
    主    文
原告之訴駁回。
訴訟費用由原告負擔。
    事    實
甲、原告方面：
一、聲明：被告應與原告同居。
二、陳述：兩造於民國八十六年九月二十八日結婚，夫妻感情原本融洽，詎八十九年
    四月間被告提出神鬼論，說三太子要他回去，遂自北部離職回到台東，兩造自八
    十九年四月間搬回台東後被告即曾到廟裏住了一個月不回家，經原告父親開車去
    找被告，被告始回家，同年十一月間，被告開始經常參加朱皇玉母殿的宗教活動
    而未歸，常三天兩頭不見人，有時跟前述寺廟之住持到處去參拜，一參拜就十天
    、八天不回家，爰依法訴請判決如聲明所示。
三、對被告抗辯所為之陳述：不願意與被告在台東同居，其他地方都可以。
四、證據：提出戶籍謄本三份、臺灣士林地方法院民事執行處通知影本、診斷證明書
    各一紙，並聲請訊問證人蔡清治、蔡岳郎、陳有淑、陳甘仔、李武雄。
乙、被告方面：
一、聲明：駁回原告之訴。
二、陳述：兩造婚後即住在台北縣八里鄉○○路○段四號十一樓，到八十九年四月間
    才搬回台東縣成功鎮○○路一五一號被告父母家中，八里的房子已被拍賣，原告
    不願與被告住在台東。被告是為了生意或工作在外面跑，沒有如原告所述這麼久
    ，且原告都誤認被告係往廟裏跑。居住台東期間，原告不下廚，經常半夜打小孩
    ，哭叫聲使被告父母親無法入睡，又離家出走。原告為離婚變賣營業用車，搬走
    家中物品，擅自收去客戶款項，臨時在三重找工作。原告行為乃情緒所致，請讓
    原告回到台東履行同居義務。
三、證據：提出里長證明、查尋人口案件登記表各一紙。
    理    由
一、本件原告起訴主張，兩造於八十六年九月二十八日結婚，夫妻感情原本融洽，詎
    八十九年四月間被告提出神鬼論，說三太子要他回去，遂自北部離職回到台東，
    兩造自八十九年四月間搬回台東後被告即曾到廟裏住了一個月不回家，經原告父
    親開車去找被告，被告始回家，同年十一月間，被告開始經常參加朱皇玉母殿的
    宗教活動而未歸，常三天兩頭不見人，有時跟前述寺廟之住持到處去參拜，一參
    拜就十天、八天不回家，爰依法訴請判決如聲明所示等語。被告則以：兩造婚後
    即住在台北縣八里鄉○○路○段四號十一樓，到八十九年四月間才搬回台東縣成
    功鎮○○路一五一號被告父母家中。八里的房子已被拍賣，原告不願與被告住在
    台東。被告是為了生意或工作在外面跑，沒有如原告所述這麼久，且原告都誤認
    被告係往廟裏跑。居住台東期間，原告不下廚，經常半夜打小孩，哭叫聲使被告
    父母親無法入睡，又離家出走。原告為離婚變賣營業用車，搬走家中物品，擅自
    收去客戶款項，臨時在三重找工作。原告行為乃情緒所致，請讓原告回到台東履
    行同居義務等語，資為抗辯。
二、原告主張兩造於八十六年九月二十八日結婚，婚姻關係現仍存續中之事實，業據
    提出戶籍謄本三份為證，並為被告所不爭執，堪信為真實。又原告主張被告應與
    原告在台東以外之任何地方履行同居義務之事實，則為被告所否認，並抗辯稱原
    告應與被告在台東同居等語。經查，兩造婚後住所在台北縣八里鄉○○村○○路
    ○段四號十一樓，並將戶籍設在該址；嗣因該房屋經臺灣士林地方法院民事執行
    處拍賣，兩造遂於八十九年四月間搬至台東縣成功鎮○○路一五一號即被告父母
    親家中居住，此有戶籍謄本及臺灣士林地方法院民事執行處士院執康字第七八四
    八號通知各一紙附卷可稽，並經兩造自承在卷（見本院九十年五月七日言詞辯論
    筆錄），復經證人即原告之父蔡清治到庭證稱：「（問：原告何時開始在台東住
    ？何時回台北？）去年四月到台東，住到上個月才回台北。」、「被告都住在廟
    裏面，常常不負家庭之責任，我於去年四、五月間有到廟裡找被告回來過。」等
    語；證人即原告之兄蔡岳郎到庭證稱：「被告一年多前辭去台北的工作回到台東
    來說要還願，但就常去廟裡常住。我叫他代理賣我經銷的清潔用品，但從他進貨
    來看，他的工作情形不投入。」等語（見本院九十年五月二十一日言詞辯論筆錄
    ）。再參以被告自陳：「（問：送達住址即都蘭村五線四十七號，是什麼地方？
    ）是廟宇，我常去那邊襌坐。」、「我是為了生意在外面跑，最多一、兩天．．
    」（見本院九十年五月七日言詞辯論筆錄）、「原告居住台東期間．．早餐全仰
    仗母親下廚．．經常半夜打小孩，哭叫聲故意讓病中父母無法入睡．．經常離家
    出走．．變賣營業用車，搬走家中物品，擅自收去客戶款項．．臨時在三重找工
    作」（見被告九十年五月二十九日民事答辯狀）等語及原告所述：「．．被告開
    始加入朱皇玉母殿的活動，常常三天兩頭不見人．．其實八十九年四、五月間被
    告曾到上述廟裡住了一個月不回家，我帶孩子去求他也不回來．．」、「被告曾
    跟我說他答應住持廟沒蓋好就不離開．．」、「（問：被告收入如何？）不能收
    支平衡．．」、「我現在住的地方是娘家」（見本院九十年五月七日言詞辯論筆
    錄）等語，足認兩造於八十九年四月間即曾設定住所於台東縣成功鎮○○路一五
    一號內，嗣因夫妻相處、被告工作不理想、參加宗教活動過於熱中等問題，有所
    爭執，原告遂於九十年三、四月間搬回娘家即台北縣三重市○○街二一七巷一弄
    四號一樓居住。
三、按夫妻互負同居之義務；夫妻之住所，由雙方共同協議之；未為協議或協議不成
    時，得聲請法院定之。民法第一千零零一條前段、第一千零零二條前段各定有明
    文。又按住所何在，原依有無久住之意思為斷，純係基於法律政策之要求，此與
    夫妻同居之義務，係構成婚姻本質之內容，除法律成分外，尚有道德及情感上成
    分者有別；且夫妻同居之義務係對等之義務，並非夫或妻單方面之義務，故夫或
    妻均無濫用權利，任意指定住所要求他方必須無條件遵從前往同居之理（最高法
    院八十五年度台上字第三九五號裁判意旨參照）。本件兩造既於婚後同住在前述
    台北縣八里鄉之住所，嗣再於八十九年四月間搬至台東縣成功鎮○○路一五一號
    同住至九十年三、四月間，顯係變更其夫妻之住所為前開成功鎮之住所，則原告
    縱使其後另以久住之意思而改住在娘家即台北縣三重市○○街二一七巷一弄四號
    一樓，亦不能單方面改變前開其夫妻應同居之處所，且兩造亦未協議變更前開夫
    妻同居之住所，復未聲請法院定其夫妻之住所，是仍應以其原設定之夫妻住所即
    前開台東縣成功鎮之住所為履行同居義務之地。故原告遽以請求被告應與原告在
    台東縣以外之處所履行同居義務，於法尚有未合。
四、從而，原告依民法第一千零零二條規定之法律關係，請求判決被告應在台東縣以
    外之處所與原告履行同居義務，為無理由，應予駁回。
五、本件事證已臻明確，兩造其餘攻擊防禦方法及舉證，核於判決之基礎及結果無影
    響，無庸一一論列，附此敘明。
六、據上論結，本件原告之訴為無理由，依民事訴訟法第七十八條，判決如主文。
中      華      民      國    九十      年      六      月    十三    日
                                        臺灣臺東地方法院民事庭
~B法      官  張震武
右為正本係照原本作成
如對本判決上訴須於判決送達後廿日內向本院提出上訴狀
中      華      民      國    九十      年      六      月    十四    日
~B法院書記官  徐宗賢


司法院資訊處製作；財團法人民間司法改革基金會備份。
